【裁判字號】    95,苗簡,480
【裁判日期】    950927
【裁判案由】    給付票款
【裁判全文】
臺灣苗栗地方法院民事簡易判決     95年度苗簡字第480號
原      告  乙○○○○○○○
被      告  甲○○
上列當事人間請求給付票款事件，本院於民國95年9 月13日言詞
辯論終結，判決如下：
    主    文
被告應給付原告新臺幣參拾貳萬捌仟玖佰元，及自民國九十五年
七月二十二日起至清償日止，按週年利率百分之五計算之利息。
訴訟費用由被告負擔。
本判決得假執行。
    事實及理由
一、原告起訴主張被告之子巫賜昌前持被告所簽發之支票2 紙（
    其中1 紙支票發票日為民國94年8 月30日，票號：038614，
    票面金額新臺幣（下同）100,000 元，另1 紙支票發票日為
    94 年10 月13日，票號：038625，票面金額228,900 元，下
    稱系爭支票）向原告借得328,900 元，並以系爭支票供擔保
    債務清償之用，嗣原告遵期提示未獲兌現，爰依票據關係提
    起本件訴訟，並聲明被告應給付原告328,900 元之票款，及
    自支付命令送達被告翌日即95年7 月22日起至清償日止，按
    年息5 ％計算之遲延利息。
二、被告則以系爭支票中面額100,000 元之支票，係伊簽發交付
    其子巫賜昌使用，另面額228,900 元支票上之印文雖亦為伊
    所有，然並非伊所蓋用，而係遭巫賜昌盜蓋，伊並不清楚原
    告與巫賜昌間之債務關係等語置辯，並聲明駁回原告之訴。
三、查系爭支票上之印文均為被告所有，原告遵期提示系爭支票
    均未獲兌現等事實，為兩造所不爭執，復有原告提出之系爭
    支票及退票理由單各2 紙在卷可稽，自堪信原告此部分之主
    張為真實。是以，本件之爭點，厥為被告是否應負系爭支票
    發票人之責任？茲分述如下：
  (一)按當事人主張有利於己之事實者，就其事實有舉證之責任，
    民事訴訟法第277 條前段定有明文。又私人之印章，由自己
    使用為常態，被人盜用為變態，主張變態事實之當事人，自
    應就此印章被盜用之事實負舉證之責任，有最高法院86年台
    上字第717 號裁判可資參照。被告既已自承系爭支票上之章
    為真正，則被告自應就系爭面額228,900 元支票上之印文係
    遭巫賜昌所盜蓋等情，負舉證責任。
  (二)經查被告對於系爭面額100,000 元之支票為伊所簽發並不爭
    執，然對於系爭面額228,900 元支票上之印文則辯稱遭其子
    巫賜昌所盜蓋，就此盜蓋事實，參酌上開說明，自應由被告
    負舉證責任，惟經本院曉諭，被告始終未能提出相關證據以
    實其說，已難認被告就此盜蓋抗辯，堪足採取。
  (二)次按在票據上簽名者，依票上所載文義負責；票據上之簽名
    ，得以蓋章代之；發票人應照支票文義擔保支票之支付。執
    票人向支票債務人行使追索權時，得請求自為付款提示日起
    之利息，如無約定利率者，依年利6 釐計算，票據法第5 條
    第1 項、第6 條、第126 條、第133 條分別定有明文。本件
    被告既在系爭支票發票人欄上蓋章，即應照支票文義擔保支
    票之支付。從而，原告本於票據法律關係，請求被告應給付
    票款328,900 元，及自支付命令送達被告翌日即95年7 月22
    日起至清償日止，按週年利率5 ％計算之利息，為有理由，
    應予准許。
四、本件係本於票據有所請求而涉訟之簡易訴訟程序，本院為被
    告敗訴之判決，應依民事訴訟法第389 條第1 項第3 款規定
    ，依職權宣告假執行。
五、據上論結，本件原告之訴為有理由，依民事訴訟法第436 條
    第2 項、第78條、第389 條第1 項第3 款，判決如主文。
中    華    民    國    95    年    9     月    27    日
                  苗栗簡易庭法  官  吳振富
以上正本係照原本作成。
如對本判決上訴，須於判決送達後20日內向本院提出上訴狀。
                            書記官  陳玲誼
中    華    民    國    95    年    9     月    27    日


司法院資訊處製作；財團法人民間司法改革基金會備份。
